【裁判字號】    95,交聲,903
【裁判日期】    951013
【裁判案由】    違反道路交通管理處罰條例聲明異議
【裁判全文】
臺灣臺北地方法院交通事件裁定        95年度交聲字第903號
    異  議  人
    即受處分人   甲○○
上列受處分人因違反道路交通管理處罰條例事件，對於臺北市交
通事件裁決所民國95年9月15日所為之處分（北市裁二字第裁22
─AEU347727號），聲明異議，本院裁定如下：
    主  文
異議駁回。
    理  由
一、按行車前應注意後照燈需詳細檢查確實有效；汽車除頭燈外
    之燈光、雨刮、喇叭、後照鏡、排氣管、消音設備不全或損
    壞不予修復，或擅自增、減、變更原有規格致影響行車安全
    者，處汽車所有人新臺幣九百元以上一千八百元以下罰鍰；
    並應責令改正，道路交通安全規則第八十九條第一項第一款
    、道路交通管理處罰條例第十六條第一項第二款、第二項分
    別定有明文。又按道路交通管理處罰條例及道路交通安全規
    則所稱之「汽車」，依道路交通管理處罰條例第三條第八款
    及道路交通安全規則第二條第一項第一款之規定，均包括「
    機器腳踏車」在內。
二、原處分意旨略以：本件異議人即受處分人（下簡稱受處分人
    ）甲○○騎乘車牌號碼為ＤＡＶ—四五二號之輕型機車，於
    民國（以下同）九十五年八月二日晚上十時四十五分許，行
    經臺北市○○○街、牯嶺街處，為臺北市政府警察局中正第
    二分局南昌路派出所警員張富勝以受處分人騎乘機車有違反
    道路交通管理處罰條例第十六條第一項第二款之「右後視鏡
    毀損不予修復」之違規行為，當場製單舉發。因受處分人以
    員警違法調查告發拒簽收員警開立之舉發違反道路交通管理
    事件通知單，經員警在舉發通知單上載明受處分人拒絕簽收
    之事由後，依道路交通管理事件統一裁罰基準及處理細則第
    十一條第一項第一款規定，視為受處分人已經收受該通知單
    。嗣經受處分人於舉發通知單所載應到案日期（即九十五年
    八月十七日）前之九十五年八月十五日，向原處分機關提出
    申訴，原處分機關即臺北市交通事件裁決所函請原舉發單位
    調查結果，仍認受處分人有前揭違規行為，遂於同年九月十
    五日，依道路交通管理處罰第十六條第一項第二款及違反道
    路交通管理事件統一裁罰基準表及處理細則第四十三條、第
    四十四條、第六十七條之規定，裁罰受處分人罰鍰新臺幣（
    以下同）九百元。
三、聲明異議意旨略以：受處分人於上揭時、地遭警攔停盤查要
    求出示駕照、行照，受處分人乃以口述本人身分證字號方式
    供該警員核對並未遭反對表示，惟受處分人要求警員儘速查
    驗放行，警員卻先以受處分人未帶駕照、行照、未開頭燈為
    由欲開單舉發，經受處分人反應可搜身、搜皮包及因停檢而
    將車子熄火之表示後，警員再以右後照鏡損壞未修為由，製
    單舉發；受處分人表示只要啟動機車，機車頭燈一定會隨之
    亮起，被攔停當天係因攔停後，機車熄火所關的，臺北市政
    府警察局中正第二分局書函內容所述「車輛未依規定使用車
    頭燈」，然其並未以「未開車頭燈」為違規事由製單舉發，
    顯然該警員說謊，依警察職權行使法第六、七、八條規定，
    僅限於查驗身分之必要措施，警員根本是任意攔檢而違法行
    政，故為此聲明異議。
四、經查：
    （一）、受處分人對於其所騎乘之前揭機車，於上開時、地
            ，經臺北市政府警察局中正第二分局南昌路派出所
            員警攔停時，該機車之右後視鏡毀損未修復乙情，
            並不爭執，而衡諸警員依法執行公務，與受處分人
            並不相識，亦無任何嫌隙可言，故執勤警員本於維
            護交通秩序、安全職責所為之舉發，自應受到合法
            、正確之推定。此外，復有臺北市政府警察局中正
            第二分局九十五年八月二十五日北市警中正二分交
            字第○九五三二六五四六○○號函覆一紙存卷可憑
            ，足認受處分人確有右後視鏡毀損不予修復之違規
            行為至明。
    （二）、至於受處分人一再以：本件警員任意攔檢，違法行
            政云云置辯，無非係以警員攔查受處分人後，先質
            疑其未帶行照、駕照及未開頭燈等事由，經受處分
            人逐一說明後，警員始發覺受處分人所騎乘之上揭
            機車有右後視鏡毀損未修復之情形並予以舉發為由
            。惟本件舉發之事由既無違誤，縱警員係以其他原
            因攔查受處分人後始發覺其違規事由，亦難謂其程
            序有何違法或不當可言。況且，執行交通勤務之員
            警，就用路人之違規事由有無之認定，乃為其業務
            內執掌之事項，故若員警因認受處分人於上揭時、
            地未開車頭燈之違規情節尚屬不明，而未再依法製
            單舉發，亦屬其執法之裁量權限範圍，受處分人自
            無從因此逕認員警顯有說謊之情，而當作自己顯然
            違規事由無庸受罰之藉口。據此，足認被告所辯，
            不可採信。
五、綜上所述，本件受處分人上揭違規行為，事證明確，原處分
    機關依道路交通管理處罰條例第十六條第一項第二款，裁處
    受處分人罰鍰九百元，核無違誤。本件異議人之異議，顯無
    理由，應予駁回。
六、據上論斷，應依道路交通案件處理辦法第十九條，裁定如主
    文。
中    華    民    國    95    年    10    月    13    日
                      交通法庭  法  官  徐千惠
以上正本證明與原本無異。
如不服本裁定，應於送達後5日內，向本院提出抗告狀。
                                書記官  蕭承信
中    華    民    國    95    年    10    月    18    日


司法院資訊處製作；財團法人民間司法改革基金會備份。
